最高法院刑事判決　　　　　　　　　　　　　　　九十一年度台上字第四六二四號
　　上　訴　人　甲○○
　　選任辯護人　康進益律師
　　　　　　　　王國論律師
右上訴人因違反毒品危害防制條例案件，不服臺灣高等法院高雄分院中華民國九十一
年五月二十一日第二審判決（九十一年度上訴字第二一七號，起訴案號：臺灣高雄地
方法院檢察署八十九年度偵字第一七○一七號、第一八二五三號、第二○七六八號）
，提起上訴，本院判決如左：
    主  文
原判決撤銷，發回臺灣高等法院高雄分院。
    理  由
本件原判決認定上訴人甲○○基於意圖販賣毒品營利之概括犯意，先於民國八十九年
六月下旬起至同年七月二十七日間，先後多次以不詳價格，在不詳處所，購入第一級
毒品海洛因，最後一次於同年七月二十七日二十時三十分許，至高雄縣岡山鎮岡山火
車站旁之大西洋遊藝場內以新台幣（下同）一萬元之價格向姓名、年籍不詳綽號「阿
豪」年約三十歲之男子販入第一級毒品海洛因。復自八十九年六月二十日起至同年七
月二十八日二十一時三十分許止，以其販入之第一級毒品海洛因，遇尤淑君以000
0000000號行動電話（該行動電話之申請人為林文焜，借予上訴人使用）與其
聯絡，詢問有無海洛因可出售時，即與尤女約定交易時間、地點，而連續自八十九年
六月二十日起至七月二十八日止，每隔二至三日，在雙方所約定之高雄市、縣內不特
定地點，以一千元至二千元之價格，將第一級毒品海洛因販賣給尤淑君，以謀取差價
之利益，在該三十八天期間內，至少販賣十二次，累計得款最少一萬三千元。上訴人
再基於同一販售毒品海洛因營利之概括犯意，由其主動與農秀分聯絡後，先後於（一
）八十九年七月十日，在高雄縣梓官鄉○○○路統大超商前、（二）同年月二十二日
二十三時許，在高雄縣梓官鄉○○○路統大超商前，（三）同年月二十五日上午三時
（原判決誤載為三十時）許，在高雄縣大舍南路「阿豪」檳榔攤前，均以一千元之對
價，將毒品海洛因售予農秀分以謀取差價。又於八十九年七月十五日起至同月二十八
日二十一時許，由李育妙以0000000000號行動電話與上訴人聯絡後，先後
三次至上訴人高雄縣梓官鄉○○○路三七一號二樓租屋處，二次以一千元、一次以二
千元之代價，向上訴人購買毒品海洛因。嗣經警於八十九年七月二十六日十五時十分
許，持臺灣高雄地方法院檢察署檢察官核發之搜索票，至高雄市○○區○○路四二一
巷九十九號二樓農秀分住處執行搜索，當場查扣農秀分所有之注射針筒二支、空夾鏈
袋二個、玻璃球管一支、止血帶一條及塑膠勺子一支等施用毒品之器具，並據農秀分
之供述，於同年七月二十八日赴高雄縣梓官鄉○○○路三七一號上訴人租屋處附近埋
伏，並於同日二十一時許，發現李育妙出入上訴人租屋處，乃先查詢李育妙，當場查
獲李育妙向上訴人購得之海洛因毒品二包、勺子及注射針筒等物，再持台灣高雄地方
法院檢察署檢察官核發之搜索票，至上訴人租屋處，當場扣得上訴人所有之第一級毒
品海洛因四包（合計淨重十八點四公克、包裝重一點三五公克）、安非他命一包（驗
前毛重五點四七公克、驗後毛重五點四公克）、殘留海洛因之夾鏈袋二枚、欲供犯販
賣海洛因所用之空夾鏈袋共四百八十五枚、安非他命吸食器一組、止血袋一條、塑膠
勺子一支、0000000000號行動電話一支及非供販賣毒品所用之00000
00000號行動電話一支等情。因將第一審判決撤銷，改判仍論處上訴人連續販賣
第一級毒品罪刑（處無期徒刑，褫奪公權終身），固非無見。
惟查：（一）審理事實之法院，對於案內與認定事實、適用法律有關之一切證據，除
認為不必要者外，均應詳為調查，然後基於調查所得之心證以為判斷之基礎；苟與認
定事實、適用法律有重要關係，在客觀上認為應行調查之證據，又非不易調查或不能
調查，而未依法加以調查，率予判決者，即有刑事訴訟法第三百七十九條第十款規定
所稱應於審判期日調查之證據未予調查之違法。原判決係採納證人尤淑君於警訊中之
供述，作為認定上訴人販賣海洛因毒品予尤淑君之證據資料。但尤淑君於警訊中供稱
：「在我房間查獲海洛因毒品壹包（重零點三公克）、殘留海洛因夾鏈袋壹只、注射
針筒三支、塑膠勺子二支等物，毒品是我向綽號『伍佰』的男子購得（詳細日期、地
點、金額我記不清楚）」、「（問：妳稱綽號『伍佰』之男子是否為警方提之口卡照
片中之人（甲○○。六十四年十一月六日生、身分證統一編號：Ｚ00000000
0、住高雄縣梓官鄉○○村○○○路九四巷十一號）﹖）是他沒錯」（見警一二五九
七號卷第三頁背面、第四頁），如若無誤，顯意指警方在其住處查獲之白色粉末，係
其向上訴人購得後施用剩餘之物。則扣自尤淑君住處之白色粉末是否確係海洛因﹖攸
關上訴人被訴販賣第一級毒品海洛因予尤淑君之罪嫌能否成立，自應查證明白，原判
決就與認定事實、適用法律有重要關係，且非不易調查或不能調查之上開證據，未加
調查，即行判決，自有未盡調查能事之違法。又證人農秀分在第一審供稱：「（問：
對於妳在警察局中所言是否實在﹖）不實在，我不是跟被告（即上訴人）買毒品的。
當時我在警察局時，警察問我跟誰買毒品，我是跟警察講我在梓官鄉的天堡遊藝場跟
綽號叫『金龍』的人買的，但是警察叫我不要囉嗦，且一直說我是跟被告買的，警察
就自己做筆錄，做完筆錄之後，就叫我照著筆錄唸並錄音」、「我在警局時，警察有
拿被告的口卡資料給我看，問我是否他賣毒品給我，我看了資料上相片，我不認識他
，警察就很兇，叫我不要講話」（見第一審卷第四五頁、第四六頁、第九十頁背面）
，如若無訛，似意指其在警局指證上訴人販賣海洛因毒品之筆錄，非其自由陳述，而
係警方以不正方法取供得來。原判決就農秀分之警局供述，是否出於自由意志、警局
偵訊錄音是否係農秀分依筆錄之記載照唸等事實，俱未調查，即遽採納農秀分之警訊
筆錄，作為判決之基礎，亦屬證據調查未盡。（二）有罪判決書所記載之犯罪事實，
為論罪科刑適用法律之基礎，故凡於適用法律有關之重要事項，必須詳加認定，明確
記載，然後於理由內敘明犯罪事實所憑之證據及認定之理由，如此始足為適用法律之
依據。原判決事實認定：「上訴人基於意圖販賣毒品營利之概括犯意，先於八十九年
六月下旬起至同年七月二十七日間，先後多次以不詳價格，在不詳處所，購入第一級
毒品海洛因，最後一次於同年七月二十七日二十時三十分許，至高雄縣岡山鎮岡山火
車站旁之大西洋遊藝場內以一萬元之價格向姓名、年籍不詳綽號『阿豪』年約三十歲
之男子販入第一級毒品海洛因」及理由說明：「公訴人雖未就被告（即上訴人）意圖
販賣而販入毒品部分起訴，但此與起訴部分有連續犯裁判上一罪關係，為起訴效力所
及，本院應一併論究」，如若無誤，顯認定上訴人自八十九年六月下旬起至同年七月
二十七日晚八時三十分許止，有連續意圖販賣營利而販入第一級毒品海洛因之犯行，
惟於理由內，就憑何證據認定上訴人有前開犯行，則未為說明，有判決不載理由之違
法。（三）原判決係採納證人農秀分於警訊中之供述，作為認定上訴人販賣海洛因毒
品予農秀分之證據資料。但農秀分於警訊中供稱：「（問：妳向甲○○購買幾次海洛
因及安非他命﹖）我於八十九年七月十日左右開始向甲○○購買海洛因及安非他命」
、「（問：妳向綽號『伍佰』購買三次海洛因及安非他命是分別於何時、地購買﹖）
我第一次是於八十九年七月十日左右晚二十時許，在高雄縣梓官鄉○○○路統大超商
前，以一千元購得，第二次是於八十九年七月二十二日二十三時許，在高雄縣梓官鄉
○○○路統大超商前，以一千元購得，第三次是於八十九年七月二十五日凌晨三時許
，在高雄縣大舍南路『阿豪』檳榔攤前，以一千元購得」（見警一○五○二號卷第九
頁），如若無誤，是否意指農秀分係先後三次，同時、同地，向上訴人購買安非他命
及海洛因﹖若是，上訴人販賣第一級毒品海洛因及第二級毒品安非他命予農秀分，既
係同時、同地以一行為所為，則上訴人販賣第二級毒品安非他命予農秀分之行為與其
被訴販賣第一級毒品海洛因之犯行間，是否有想像競合犯之裁判上一罪關係，而為起
訴效力所及，自應深入研求剖析釐清，原判決理由說明：「有關被告（即上訴人）是
否另涉犯販賣第二級毒品安非他命，應另由檢察官依法偵查辦理」，是否與上引卷內
證據資料相符，仍待研求。（四）當事人在審判期日前，或審判期日，聲請調查之證
據，如法院未予調查，又未認其無調查之必要，以裁定駁回或於判決理由內予以說明
，其所踐行之訴訟程序，自難謂非違法。上訴人於原審聲請傳喚證人李文成，資以證
明李育妙於第一審供稱：「上次我出庭前，甲○○的家人有叫我爸爸說叫我翻供」，
並非事實（見原審卷第三十頁），則原判決就此未予調查，又未認其無調查之必要，
以裁定駁回或於判決理由內予以說明，其所踐行之訴訟程序，自屬於法有違。以上各
點，上訴意旨雖未指摘，惟此屬本院得依職權調查之事項，仍應認原判決有撤銷發回
更審之原因。又依原判決主文記載，對扣案之0000000000號行動電話並未
為沒收之宣告，則其理由說明：「惟該支行動電話非被告所有，非專供販售毒品之物
，亦應依毒品危害防制條例第十九條第一項之規定沒收」，似屬筆誤，案經發回，應
一併查明更正，附此指明。
據上論結，應依刑事訴訟法第三百九十七條、第四百零一條，判決如主文。
中      華      民      國    九十一    年      八      月     十六     日
                              最高法院刑事第一庭
                                  審判長法官  施  文  仁
                                        法官  林  永  茂
                                        法官  蕭  仰  歸
                                        法官  洪  文  章
                                        法官  花  滿  堂
      右正本證明與原本無異
                                              書  記  官
中      華      民      國    九十一    年      八      月    二十二    日
